【裁判字號】    90,交簡上,93
【裁判日期】    901025
【裁判案由】    過失傷害
【裁判全文】
臺灣臺北地方法院刑事判決                         九十年度交簡上字第九三號
    上  訴  人
    即  被  告  乙○○
右列上訴人因過失傷害案件，不服本院新店簡易庭九十年度店交簡字第一五三號，中
華民國九十年六月十一日第一審刑事簡易判決（檢察官聲請簡易判決處刑案號：台灣
台北地方法院檢察署九十年度偵字第二一五一號），提起上訴，本院管轄之第二審合
議庭判決如左：
    主      文
原判決撤銷。
乙○○因過失傷害人，處拘役拾日，如易科罰金以佰元折算壹日。緩刑貳年。
    事      實
一、乙○○於民國八十九年十一月二十八日上午九時三十分許，駕駛車號Ｖ二－四九
    三二號自用小客車沿台九線北宜公路由台北縣新店市往台北縣坪林鄉方向行駛，
    途經台北縣坪林鄉○○○路段三十七公里處，乙○○本應注意該路段為雙向二車
    道，二車道中間以黃色雙黃實線劃分，表示禁止超車及用以劃分行車之分向限制
    不得駛入來車之車道內，而依當時情形又非不能注意，竟疏未注意將其所駕駛汽
    車跨越該處路段之雙黃線而駛入來車之車道內，適有丙○○駕駛車號ＧＯ－九四
    五八號（檢察官於聲請簡易判決處刑書誤載為ＧＯ－九四五號，應予更正）自用
    小客車上載其妻丁○○由對向即沿坪林往新店方向行駛行經該處，而遭乙○○所
    駕駛之汽車撞及，丙○○因此受有左小腿擦傷二處、右膝挫傷之傷害，丁○○則
    因此受有左小腿陳舊性瘀血之傷害。乙○○於肇事後，在其上開犯行未為任何有
    偵查犯罪職權之公務員已知悉前，不逃避接受裁判而自行前往台北縣警察局新店
    分局坪林分駐所（以下稱坪林分駐所）備案自首，承認其為肇事人，而知上情。
二、案經丙○○、丁○○訴由台北縣警察局新店分局報告台灣台北地方法院檢察署檢
    察官聲請以簡易判決處刑。
    理      由
一、本件告訴人丙○○、丁○○係於八十九年十二月十二日在坪林分駐所提出被告對
    其過失傷害之告訴，有偵訊筆錄二份在卷可稽（偵查卷第五頁至第八頁偵訊筆錄
    參照），其二人提出告訴之時間距其明知被告對其為過失傷害之八十九年十一月
    二十八日，均尚未逾六個月之告訴期間，是告訴人丙○○、丁○○於本件所提出
    之告訴均為合法，應先敘明。
二、右揭事實一之部分中，關於被告駕駛前開車號自用小客車於前開時間行駛至肇事
    地點，本應注意該路段為雙向二車道，二車道中間以黃色雙黃實線劃分，表示禁
    止超車及用以劃分行車之分向限制不得駛入來車之車道內，而依當時情形又非不
    能注意，竟疏未注意將其所駕駛汽車跨越該處路段之雙黃線而駛入來車之車道內
    ，而撞及對向車道由告訴人丙○○所駕駛上載其妻即告訴人丁○○之前開車號汽
    車，致告訴人丙○○、丁○○受傷等事實，業據被告於本院調查、審理時供承不
    諱（本院卷第四八頁至第五一頁九十年九月十三日訊問筆錄及第五五頁至第六十
    頁九十年十月十八日審判筆錄參照），核與告訴人丙○○、丁○○二人於警訊及
    於本院調查時所指訴本件車禍乃被告違規逆向駛入其行駛之車道內因而發生之情
    節相符（前開警訊筆錄及本院卷第三十頁至第三一頁九十年八月二十二日訊問筆
    錄參照），並有記載本件事故發生情形之道路交通事故調查報告表及現場相片在
    卷足憑（偵查卷第十一頁至第十四頁參照），按劃設於道路上之雙黃實線，其作
    用除作為分向限制線，用以劃分路面成雙向車道，禁止車輛跨越行駛，並不得迴
    轉外，亦表示禁止超車，道路交通標誌標線號誌設置規則第一百六十五條第一項
    、第二項及第一百六十六條第一項、第二項定有明文，又汽車在劃有分向限制線
    之雙向二車道路段行駛時，不得駛入來車之車道內，道路交通安全規則第九十七
    條第二款定有明文，被告駕車行經以黃色雙黃實線劃分路面為雙向車道之肇事路
    段，本即應注意該黃色雙黃實線表示用以劃分行車之分向限制不得駛入來車之車
    道內，而依當時情形又非不能注意，竟疏未注意將其所駕駛汽車跨越該處路段之
    雙黃線而駛入來車之車道內，而撞及對向車道由告訴人丙○○所駕駛上載其妻即
    告訴人丁○○之前開車號汽車而生本件事故，其就本件事故之發生有過失甚為明
    確，而告訴人丙○○、丁○○亦均因本件事故各受有前開傷害，有記載其二人各
    受有前開傷害之坪林鄉衛生所出具之診斷證明書二紙在卷可稽（偵查卷第九頁至
    第十頁參照），告訴人丙○○、丁○○所受傷害與被告之過失行為間有相當因果
    關係，是依（一）告訴人丙○○、丁○○之指訴；（二）記載本件事故發生情形
    之道路交通事故調查報告表、現場相片及（三）記載告訴人丙○○、丁○○各受
    有前開傷害之坪林鄉衛生所診斷證明書等補強證據已足資擔保被告於本院調查、
    審理中所為上開任意性自白具有相當程度之真實性，而得使本院確信被告前述自
    白之犯罪事實確屬真實，從而依刑事訴訟法第一百五十六條第一項「被告之自白
    ，非出於強暴、脅迫、利誘、詐欺、違法羈押或其他不正之方法，且與事實相符
    者，得為證據。」及第二項「被告之自白，不得作為有罪判決之唯一證據，仍應
    調查其他必要之證據，以察其是否與事實相符。」規定，本院自得依被告前述自
    白及各該補強證據認定被告有為前述犯行，本件事證明確，被告之犯行堪以認定
    。
三、又公訴人及原審雖均認被告就本件事故之發生另負有超速行駛之過失，按公訴人
    及原審認定被告就本件事故之發生涉有超速行駛之過失，其所依憑之證據無非為
    被告於警訊時供稱其於事發當時之時速為六十公里（偵查卷第三頁反面偵訊筆錄
    參照），已超過肇事路段之時速限制四十公里為據（前開道路交通事故調查報告
    表第欄記載參照），惟本院按行為人於道路上發生交通事故後，就其於事故當
    時之行車速度究為若干所為之陳述，因目前除特種車輛如公共汽車、營業用大客
    車上裝設有行車紀錄器，可隨時以電子方式紀錄該部汽車之行車速度外，於一般
    汽車或機車並未有是種裝置之配備，故除非剛好行為人於發生交通事故之前一剎
    那適有去注意自己所駕駛汽車或騎乘機車之時速碼錶，而可清楚記憶自己之行車
    時速，否則衡諸一般國民生活經驗法則，在道路上駕駛汽車或騎乘機車，駕駛人
    所隨時注意者乃所駕駛車輛之前後左右車行狀況，鮮有隨時注意自己所駕駛汽車
    或騎乘機車之時速碼錶之駕駛狀態，而只有偶而會去注意時速碼錶，故發生交通
    事故後，行為人所自稱其於肇事當時之時速為若干之供述，是否真與事實相符，
    已堪存疑，且按被告於警訊時稱其於案發當時之時速為六十公里之陳述，該項陳
    述依學者之見解已屬刑事被告對於犯罪事實中之構成要件事實一部承認自己刑事
    責任之供述，而屬於自白之範圍（卷附日本學者河上和雄著【自白】一書第一頁
    至第四頁參照，蓋交通事故刑事案件，行為人有無超速行駛之過失，其構成要件
    之內涵全部乃行為人有本應注意依道路交通安全規則之規定之速度行駛，而能注
    意竟疏未注意超速，故行為人自承超速行駛，乃僅為行為人自承疏未注意超速行
    駛而已，尚未屬對於構成要件全部之事實為自白），是被告於訴訟上或訴訟外就
    其有無違反道路交通安全規則規定所為對己不利之陳述，該陳述既屬自白，法院
    於訴訟上即須依前揭刑事訴訟法第一百五十六條第一項、第二項規定，於卷存證
    據資料內另有其他客觀積極證據足以補強被告所做該對己不利之自白，法院方得
    憑被告該對己不利之自白及其他補強證據認定行為人確有違反道路交通安全規則
    各該條文規定之違規行為，而本院就此一論點所向來堅持之看法，已於實務上獲
    得上級審法院之支持（卷附台灣高等法院八十九年度交上易字第五三號、八十九
    年度交上易字第一三０號確定判決【此二判決為不同之合議庭所判決】參照，由
    此亦可以看出在判決中引述相關之外國學說判決，不僅不會損害判決之國格，更
    可以促進法學之進步），經查本件道路交通事故調查報告表之現場圖中並未有記
    載被告或告訴人丙○○所駕駛汽車於發生本件事故後之任何煞車痕，故已乏明確
    之科學數據可供判斷被告於肇事當時之車速是否確為時速六十公里，又雖本件之
    現場相片中可以看出被告與告訴人丙○○所駕駛汽車發生撞擊後之狀況，但是因
    為告訴人丙○○所駕駛汽車亦為行進中與被告所駕駛之汽車發生碰撞，因有二股
    力量（即被告所駕駛汽車前進動力與告訴人丙○○所駕駛汽車前進之動力）以相
    對之方式發生碰撞，故亦難以告訴人丙○○所駕駛汽車之車損相片推斷被告於肇
    事當時定係以六十公里之速度超速行駛，且告訴人丙○○自警訊伊始以迄本件辯
    論終結，亦均無被告係以六十公里之速度超速行駛之供述，是於本件卷存證據資
    料內，對於公訴人及原審所認定被告有超速行駛之事實，實僅有被告於案發後所
    為上開對己不利供述之筆錄而已，而別無其他積極之客觀補強證據得以證明被告
    於該訴訟外所做對己不利之自白為屬真實（本院亦無蒐集其他證據以資認定被告
    有無超速行駛事實之義務，最高法院八十七年度台非字第一號判決可資參照），
    核諸前揭說明，本院自難單憑被告前開所做之對己不利自白，而在別無其他積極
    客觀補強證據可資證明被告該對己不利之自白為屬實在之情況下遽認被告確有超
    速行駛。
四、核被告乙○○所為，係犯刑法第二百八十四條第一項前段之過失傷害罪。被告以
    一過失行為而分別使告訴人丙○○、丁○○受有傷害，為以一行為觸犯數罪名（
    二個過失傷害罪）之想像競合犯，依刑法第五十五條規定，應從一告訴人丙○○
    所受傷害較重之刑法第二百八十四條第一項前段之過失傷害罪處斷。被告於肇事
    後，在其上開犯行未為任何有偵查犯罪職權之公務員已知悉前，不逃避接受裁判
    而自行前往坪林分駐所備案自首，承認其為肇事人，此有台北縣警察局新店分局
    於九十年八月二十九日以該局九０北警店刑字第二四五六六號函覆本院所檢附之
    自首調查報告表一份及員警工作紀錄簿附本院卷可稽，是被告既已向該管公務員
    申述犯罪事實，而不逃避接受裁判，已合於刑法第六十二條前段所定對於未發覺
    之犯罪自首而接受裁判之要件，應依該條規定減輕其刑。原審以被告前開犯行之
    事證明確，而依刑法第二百八十四條第一項前段、第五十五條、第四十一條及罰
    金罰鍰提高標準條例第一條前段、第二條規定，判處被告拘役四十日，並諭知易
    科罰金之折算標準，固非無見，惟(一)被告就本件事故之發生，並未有超速行駛之
    過失，已有如前述，原審引用檢察官於聲請簡易判決處刑書之記載而認被告就本
    件事故之發生有超速行駛之過失，已有未洽；(二)且被告於肇事後有如前述之法定
    必減輕其刑之自首情形，原審亦漏未查明，被告以原審量刑過重為由提起上訴，
    應認為有理由，自應由本院將原判決撤銷，且如前所述，仍認被告係犯刑法第二
    百八十四條第一項前段之過失傷害罪，並審酌被告其智識程度、過失程度、犯罪
    對被害人丙○○、丁○○所生損害、犯後尚能坦承犯行態度良好等一切情狀，量
    處如主文所示之刑，並諭知易科罰金之折算標準。末查被告前固於(一)八十三年三
    月間因犯違反麻醉藥品管理條例案件，為台灣板橋地方法院判處有期徒刑三月，
    判決確定後於八十三年五月五日易科罰金執行完畢及又於(二)八十三年八月間因犯
    違反麻醉藥品管理條例案件，為台灣士林地方法院判處有期徒刑五月，判決確定
    後於八十三年十月十二日易科罰金執行完畢，然被告自此之後即未曾再犯罪，亦
    即被告於有期徒刑以上刑之宣告，於執行完畢後，五年以內均未曾受有期徒刑以
    上刑之宣告，此有台灣高等法院檢察署刑案記錄簡覆表一紙附卷可憑，而被告於
    上訴後又與告訴人丙○○、丁○○成立和解（本院卷內之調解書參照），告訴人
    丙○○、丁○○於本院九十年八月二十二日調查時亦供稱不追究被告之犯行（當
    日訊問筆錄參照），被告經此偵查審判經過，自當知所警惕而無虞再犯，本院綜
    核各情認上開刑之宣告，已足策其自新，因認所宣告之刑，以暫不執行為適當，
    併諭知緩刑二年，以啟自新。
據上論斷，應依刑事訴訟法第四百五十五條之一第一項、第三項、第三百六十九條第
一項前段、第二百九十九條第一項前段，刑法第二百八十四條第一項前段、第五十五
條、第六十二條前段、第四十一條第一項前段、第七十四條第二款，罰金罰鍰提高標
準條例第一條前段、第二條，判決如主文。
本案經檢察官甲○○到庭執行職務
中      華      民      國    九十      年      十      月    二十五    日
                  臺灣臺北地方法院刑事第三庭
                                      審判長法  官  徐世禎
                                            法  官  郭惠玲
                                            法  官  葉建廷
右正本證明與原本無異。
不得上訴。
                                            書記官  許婉如
中      華      民      國    九十      年      十      月    二十五    日
附錄本案論罪科刑法條全文：
中華民國刑法第二百八十四條：
因過失傷害人者，處六月以下有期徒刑、拘役或五百元以下罰金，致重傷者，處一年
以下有期徒刑、拘役或五百元以下罰金。
從事業務之人，因業務上之過失傷害人者，處一年以下有期徒刑，拘役或一千元以下
罰金，致重傷者，處三年以下有期徒刑、拘役或二千元以下罰金。


司法院資訊處製作；財團法人民間司法改革基金會備份。
